【裁判字號】    97,上訴,1768
【裁判日期】    970530
【裁判案由】    毒品危害防制條例
【裁判全文】
臺灣高等法院刑事判決                97年度上訴字第1768號
上  訴  人
即  被  告  甲○○
上列上訴人因毒品危害防制條例案件，不服臺灣板橋地方法院97
年度訴字第202號，中華民國97年2月29日第一審判決（起訴案號
：臺灣板橋地方法院檢察署96年度毒偵字第9263號），提起上訴
，本院判決如下：
    主  文
上訴駁回。
    事  實
一、甲○○前於民國九十一年六月間因施用第一級毒品案件，經
    臺灣板橋地方法院九十二年度毒聲字第二八八八號裁定送臺
    北看守所附設勒戒所觀察、勒戒後，認無繼續施用毒品之傾
    向，於九十三年一月十五日執行觀察、勒戒完畢釋放，並由
    臺灣板橋地方法院檢察署檢察官以九十二年度毒偵字第二九
    一七號為不起訴處分。
二、甲○○前於九十二年間因搶奪案件，經國防部北部地方軍事
    法院以九十二年度信審字第二九○號判處有期徒刑一年二月
    確定，復因贓物案件，經臺灣板橋地方法院以九十三年度訴
    字第一五四三號判決判處有期徒刑六月確定，上開二罪經臺
    灣板橋地方法院以九十四年度聲字第一七三六號裁定應執行
    刑有期徒刑一年六月，於九十六年四月一日縮刑期滿執行完
    畢。詎其猶不知悔改，基於施用第一級毒品海洛因之犯意，
    於九十六年十一月十一日某時許，在臺北縣樹林市○○街四
    十五號二樓住處，以將海洛因摻水注射之方式，施用海洛因
    一次。嗣於九十六年十一月十二日晚間八時五十分許，在臺
    北縣新莊市○○街與臺北縣樹林市○○街口為警查獲，並扣
    得甲○○所有之海洛因一包（海洛因粉末淨重○．一○九○
    公克，取樣○．○○三四公克檢驗用罄，驗餘淨重○．一○
    五六公克）、注射針筒二支及注射用水一瓶。
三、案經臺北縣政府警察局移送臺灣板橋地方法院檢察署檢察官
    偵查起訴。
    理  由
一、證據能力部分：
  (一)依據刑事訴訟法第一百五十六條第一項之規定，被告之自白
    非出於強暴、脅迫、利誘、詐欺、疲勞訊問、違法羈押或其
    他不正之方法，且與事實相符者，得為證據。經查，上訴人
    即被告甲○○於警詢、原審之自白，於本院審理中未抗辯自
    白之非出於任意性，復與下述二證據所顯示之事實具有合致
    性，衡諸上揭說明，應認其自白具有證據能力。
  (二)本件認定事實所引用之本件卷證所有證據（文書證據），檢
    察官、被告於本院均未主張排除前開書證之證據能力，且迄
    於本院言詞辯論終結前均未表示異議（本院卷四四頁），本
    院經審酌前開書證並非公務員違背法定程序所取得，亦無刑
    事訴訟法第一百五十九條之四顯有不可信之情況，故上揭卷
    證證據（文書證據），應有證據能力。
二、訊據被告對於上揭施用第一級毒品海洛因之犯行於警詢、原
    審及本院審理時均坦承不諱（偵卷四頁，原審卷二八、三三
    、三四頁，本院卷二四頁）。而被告為警查獲時所採集之尿
    液（檢體編號：0000000000之一號），經送台灣
    檢驗科技股份有限公司檢驗結果，呈嗎啡陽性反應，有台灣
    檢驗科技股份有限公司九十六年十二月五日濫用藥物尿液檢
    驗報告、尿液代碼表各一紙在卷可憑（偵卷三二、三七頁）
    。又扣案之白色粉末一包，經送驗結果，確為第一級毒品海
    洛因（海洛因粉末淨重○．一○九○公克，取樣○．○○三
    四公克檢驗用罄，驗餘淨重○．一○五六公克），亦有交通
    部民用航空局航空醫務中心九十六年十二月二十四日航藥鑑
    字第○九六二二九八號鑑定書一份附卷可憑（原審卷一六頁
    ），復有前述海洛因一包、注射針筒二支及注射用水一瓶扣
    案可資佐證，足認被告任意性自白與事實相符，堪予採信。
    再被告前於九十一年六月間因施用第一級毒品案件，經臺灣
    板橋地方法院九十二年度毒聲字第二八八八號裁定送臺北看
    守所附設勒戒所觀察、勒戒後，認無繼續施用毒品之傾向，
    於九十三年一月十五日執行觀察、勒戒完畢釋放，並由臺灣
    板橋地方法院檢察署檢察官以九十二年度毒偵字第二九一七
    號為不起訴處分等情，有本院被告前案紀錄表在卷可稽（本
    院卷一二、一五頁），其受觀察、勒戒執行完畢釋放後，於
    五年以內之九十六年十一月十一日再犯本件施用毒品之犯行
    ，自應依法追訴處罰。綜上，本件事證明確，被告犯行堪以
    認定，應依法論科。
三、論罪理由：
  (一)按海洛因係毒品危害防制條例第二條第二項第一款所列之第
    一級毒品。核被告所為，係犯毒品危害防制條例第十條第一
    項之施用第一級毒品罪。其因施用毒品海洛因而持有該毒品
    之低度行為，應為施用之高度行為所吸收，不另論罪。
  (二)被告有如事實二所載犯罪科刑及執行完畢之情形，有本院被
    告前案紀錄表在卷可查（本院卷一二至一三頁背面），其於
    有期徒刑執行完畢後五年內，故意再犯本件有期徒刑以上之
    罪，應依刑法第四十七條第一項之規定，論以累犯，並依法
    加重其刑。
四、原審以事證明確，適用刑事訴訟法第二百七十三條之一第一
    項、第二百九十九條第一項前段，毒品危害防制條例第十條
    第一項，刑法第十一條前段，第四十七條第一項等規定，並
    審酌被告前因施用毒品案件，獲不起訴處分之寬典，猶不知
    遠離毒害，顯然漠視法令之禁制，惟坦承犯行之犯後態度，
    暨其犯罪之動機、目的、所生危害等一切情狀，量處有期徒
    刑八月；並說明扣案之海洛因一包，其中海洛因（驗餘淨重
    ○．一○五六公克）屬第一級毒品，應依毒品危害防制條例
    第十八條第一項前段規定沒收銷燬之；至於裝盛海洛因之外
    包裝袋，因鑑驗毒品之標準作業流程，毒品秤重主要以傾倒
    方式，必要時輔以刮杓刮取，儘可能將原送驗包裝物內毒品
    與包裝物分離後個別秤重，所得之毒品重量登載為「淨重」
    ，包裝物重量則登載為「空包裝重」，然依上述二種方式分
    離，原送驗包裝物內均仍會有微量毒品成分殘留，此為法院
    歷來辦理毒品案件職務上所知悉，並有法務部調查局九十四
    年四月十二日調科壹字第○九四○○一一四七四○號函一紙
    附卷可憑（原審卷四四頁），上開外包裝袋既仍含有微量海
    洛因成分無法析離，爰併依前揭規定宣告沒收銷燬之（按原
    判決主文欄雖未另記載對毒品外包裝為沒收銷燬之諭知，然
    依其理由欄二所述理由，所指「海洛因一包」沒收銷燬之，
    顯然包含海洛因粉末及外包裝在內）。另扣案之注射用水一
    瓶及注射針筒二支，係被告所有供其稀釋海洛因以俾施用之
    替代器具，業據被告供陳在卷，爰依刑法第三十八條第一項
    第二款之規定宣告沒收；復敘明，被告已陳稱施用毒品並未
    成癮，亦無因另案羈押不能施用毒品而致身體不適等語，且
    查無其他證據足認被告有何施用毒品成癮之情形，故毋庸依
    刑法第八十八條規定諭知其於刑之執行前入相當處所施以禁
    戒等情；其認事用法尚無違誤，量刑亦屬妥適。被告以其施
    用毒品並未成癮，足見涉毒未深，情狀可憫，且其又因施用
    毒品而罹患後天免疫不全症候群（即ＡＩＤＳ）之惡疾，因
    親友疏離而為本件犯行，並非不知悔改，原判決量刑顯然過
    重等語提起上訴。惟按量刑之輕重，係屬事實審法院得依職
    權自由裁量之事項，苟已斟酌刑法第五十七條各款所列情狀
    ，而未逾越法定刑度，不得遽指為違法（最高法院九十五年
    台上字第七二一四號判決參照）。經查原判決既已審酌被告
    前因施用毒品案件，獲致不起訴處分，猶不知遠離毒害，顯
    然漠視法令之禁制，惟犯後坦承犯行，兼衡其犯罪之動機、
    目的、所生危害，並無施用毒品成癮等一切情狀後，依法為
    上揭刑罰之量定，經核尚無違法或顯然失當之情形，至於被
    告是否罹有後天免疫不全症候群之惡疾，亦無足執之減免其
    罪責，被告以前揭情詞上訴，於法無據，難謂有理由，應予
    駁回。
據上論斷，應依刑事訴訟法第三百六十八條，判決如主文。
本案經檢察官王壬貴到庭執行職務。
中    華    民    國    97    年    5    月    30    日
            刑事第十八庭  審判長法  官  吳鴻章
                                法  官  周政達
                                法  官  段景榕
以上正本證明與原本無異。
如不服本判決，應於收受送達後十日內向本院提出上訴書狀，其
未敘述上訴之理由者並得於提起上訴後十日內向本院補提理由書
（均須按他造當事人之人數附繕本）。
                                書記官  陳靜姿
中    華    民    國    97    年    5    月    30    日
附錄：本案論罪科刑法條全文
毒品危害防制條例第10條
施用第一級毒品者，處 6 月以上 5 年以下有期徒刑。
施用第二級毒品者，處 3 年以下有期徒刑。


司法院資訊處製作；財團法人民間司法改革基金會備份。
